---
title: "Taller 1"
subtitle: "20582- Anàlisi de Dades"
date: today
format:
  html:
    theme: lumen
    toc: true
    toc-depth: 3
    embed-resources: true
editor: visual
author: "Joan Camps Tomas"
---

```{r setup, include=FALSE}
knitr::opts_chunk$set(echo = TRUE, warning = FALSE, message = FALSE)
```

```{r, echo=FALSE}
library(tidyverse)
library(readr)
library(Matrix)
library(mvtnorm)
library(GGally)
library(dplyr)
library(MASS)
```

## Introducció

En els dos darrers anys han irromput amb força les eines d'intel·ligència artificial en el món educatiu. Se creu que l'impacte que això pot tenir sobre els estudiants i les seves competències no té precedents, i s'estan prenent mesures al respecte. Alguns consideren que l'ús abusiu d'aquestes eines per part dels estudiants empitjora el seu aprenentatge. Aquesta és precisament la hipòtesi que posarem a prova: l'ús d'IA empitjora la qualitat d'aprenentatge dels estudiants universitaris.

Per avaluar la hipòtesi, es recullen les dades que a continuació s'especifiquen (en la majoria de casos, significa respondre una pregunta). Les 4 primeres són quantitatives, les 2 posteriors són nomials, i les 3 darreres, ordinals

- Nota mitjana cursos 2021, 2022
- Nota mitjana cursos 2023, 2024
- Hores setmanals d'estudi convencional (fora IA)
- Hores setmanals d'ús d'eines d'IA
- Quin tipus de grau estudies? (Ciències formals, Enginyeries, Humanitats, Social)
- Fas servir eines IA de pagament?
Preguntes a contestar amb Gens-Poc-Suficient-Bastant-Molt
- Quina importància dones a la AI? 
- Consider que amb la AI m'esforç manco.
- Consider que tot el que faig amb AI ho sabria replicar pel teu compte.

Per comprovar la validesa de la hipòtesi, per una banda, si els estudiants amb millors notes utilitzen molta IA, i per l'altra ho comprovarem entre aquells estudiants que han millorat o empitjorat més les qualificacions. També, comprovarem la seva valoració subjectiva.

## Recol·lecció de dades.
El primer pas consisteix en crear una taula amb les dades que es faran servir per dur a terme l'estudi. Una vegada obtingudes les dades, afegim una nova variable que sigui la diferència entre les notes obtingudes abans i després de la IA. Com que les dues variables a restar són normals multivariants, la nova variable també ho serà
```{r}
mitjana <-c(6.8, 6.5, 12, 5) # Mitjanes notes_pre_IA, notes_IA, hores_est, hores_IA
covar <- matrix(c(12, 7, 5, -2,
                  7, 13, 3, -0.5,
                  5, 3, 7, -2,
                  -2, -0.5, -2, 2.5), 
                nrow = 4, ncol = 4)

set.seed(1)
dades_num <- mvrnorm(150, mu = mitjana, Sigma = covar)

# Limitam i ajustam les notes a 1-10
dades_num[,1] <- pmin(pmax(round(dades_num[,1], 1), 1), 10)
dades_num[,2] <- pmin(pmax(round(dades_num[,2], 1), 1), 10)

#Taula amb les dades
IA_estudiants <- data.frame(
  notes_pre_IA = dades_num[,1],
  notes_IA = dades_num[,2],
  dif_notes = dades_num[,2] - dades_num[,1],
  hores_est = round(dades_num[,3],1),
  hores_IA = round(dades_num[,4],1),
  estudis = sample(c("Socials", "Humanitats", "Ciencies", "Tecnics"), 150, replace = TRUE),
  Pagament = sample(c("Si", "No"), 150, replace = TRUE),
  importancia = ordered(sample(1:5, 150, replace = TRUE), labels = c("Gens", "Poc", "Suficient", "Bastant", "Molt")),
  esforç = ordered(sample(1:5, 150, replace = TRUE), labels = c("Gens", "Poc", "Suficient", "Bastant", "Molt")),
  replicar = ordered(sample(1:5, 150, replace = TRUE), labels = c("Gens", "Poc", "Suficient", "Bastant", "Molt"))
)

```



## Anàlisi descriptiu

```{r}
#Vegem els gràfics de dispersió
library(GGally)
dades_num_2 <- IA_estudiants %>% dplyr::select(estudis, notes_pre_IA, notes_IA, dif_notes, hores_est, hores_IA)

ggpairs(dades_num_2,aes(color=estudis, alpha = 0.7))

```
Descrivim a trets generals el conjunt de dades, centrant-nos en aquells aspectes que ens interessen per provar o no la hipòtesi plantejada. S'han agrupat segons la branca de coneixement del grau universitari.

Com era d'esperar, es dona una correlació positiva força significativa entre la mitjana de les notes dels estudiants abans i després de l'adveniment de la IA, especialment en la branca de ciències; i entre les hores d'estudi i les notes obtingudes abans de la IA. Havent aparegut la IA aquesta darrera tendència es segueix notant, però manco significativa (aquí és on podria començar-se a notar un primer efecte d'aquestes eines d'IA). A més, la correlació entre les hores d'ús de IA i la diferència de les notes és postiva (això és, un ús creixent de la IA porta a un creixement en la millora de les notes respecte a abans de la IA). Per altra banda, destaca una correlació negativa notable entre les hores d'ús de eines d'IA i les hores d'estudi tradicional (és a dir, a mesura que els estudiants mostren més hores d'estudi, empren manco la IA), especialment en els alumnes d'humanitats. També, es dona una correlació negativa entre les notes abans de la IA, i les hores d'ús que en fan una vegada la seva irrupció.

Ens interessa especialment provar si les correlacions entre les hores d'estudi i les hores de IA és significativa, i entre les 





