---
title: "Taller 1"
subtitle: "20582- Anàlisi de Dades"
date: today
format:
  html:
    theme: lumen
    toc: true
    toc-depth: 3
    embed-resources: true
editor: visual
author: "Joan Camps Tomas"
---

```{r setup, include=FALSE}
knitr::opts_chunk$set(echo = TRUE, warning = FALSE, message = FALSE)
```

```{r, echo=FALSE}
library(tidyverse)
library(readr)
library(Matrix)
library(mvtnorm)
library(MASS)
```

## Introducció

En els dos darrers anys han irromput amb força les eines d'intel·ligència artificial en el món educatiu. Se creu que l'impacte que això pot tenir sobre els estudiants i les seves competències no té precedents, i s'estan prenent mesures al respecte. Alguns consideren que l'ús abusiu d'aquestes eines per part dels estudiants empitjora el seu aprenentatge. Aquesta és precisament la hipòtesi que posarem a prova: l'ús d'IA empitjora la qualitat d'aprenentatge dels estudiants universitaris.

Per avaluar la hipòtesi, es recullen les dades que a continuació s'especifiquen (en la majoria de casos, significa respondre una pregunta). Les 4 primeres són quantitatives, les 2 posteriors són nomials, i les 3 darreres, ordinals

- Nota mitjana cursos 2021, 2022
- Nota mitjana cursos 2023, 2024
- Hores setmanals d'estudi convencional (fora IA)
- Hores setmanals d'ús d'eines d'IA
- Quin tipus de grau estudies? (Ciències formals, Enginyeries, Humanitats, Social)
- Fas servir eines IA de pagament?
Preguntes a contestar amb Gens-Poc-Suficient-Bastant-Molt
- Quina importància dones a la AI? 
- Consider que amb la AI m'esforç manco.
- Consider que tot el que faig amb AI ho sabria replicar pel teu compte.

Per comprovar la validesa de la hipòtesi, per una banda, si els estudiants amb millors notes utilitzen molta IA, i per l'altra ho comprovarem entre aquells estudiants que han millorat o empitjorat més les qualificacions. També, comprovarem la seva valoració subjectiva.

## Recol·lecció de dades.
El primer pas consisteix en crear una taula amb les dades que es faran servir per dur a terme l'estudi.
```{r}
mitjana <-c(6.8, 6.5, 7, 5) # Mitjanes notes_pre_IA, notes_IA, hores_est, hores_IA
covar <- matrix(c(15, 7, 5, -2,
                  7, 18, 3, -0.5,
                  5, 3, 5, 2,
                  -2, -0.5, 2, 2.5), 
                nrow = 4, ncol = 4)

set.seed(1)
dades_num <- mvrnorm(150, mu = mitjana, Sigma = covar)

# Limitam i ajustam les notes a 1-10
dades_num[,1] <- pmin(pmax(round(dades_num[,1], 1), 1), 10)
dades_num[,2] <- pmin(pmax(round(dades_num[,2], 1), 1), 10)

#Taula amb les dades
IA_estudiants <- data.frame(
  notes_pre_IA = dades_num[,1],
  notes_IA = dades_num[,2],
  hores_est = round(dades_num[,3],1),
  hores_IA = round(dades_num[,4],1),
  estudis = sample(c("Socials", "Humanitats", "Ciencies", "Tecnics"), 150, replace = TRUE),
  Pagament = sample(c("Si", "No"), 150, replace = TRUE),
  importancia = ordered(sample(1:5, 150, replace = TRUE), labels = c("Gens", "Poc", "Suficient", "Bastant", "Molt")),
  esforç = ordered(sample(1:5, 150, replace = TRUE), labels = c("Gens", "Poc", "Suficient", "Bastant", "Molt")),
  replicar = ordered(sample(1:5, 150, replace = TRUE), labels = c("Gens", "Poc", "Suficient", "Bastant", "Molt"))
)

```

## Anàlisi descriptiu





